最高法院刑事判決　　　　　　　　　 110年度台上字第5458號
上　訴　人　林家弘 
上列上訴人因加重詐欺案件，不服臺灣高等法院中華民國110年4
月1日第二審判決（109年度原上訴字第170 號，起訴案號：臺灣
新北地方檢察署108年度偵字第37174號），提起上訴，本院判決
如下：
    主  文
上訴駁回。
    理  由
一、按刑事訴訟法第377 條規定，上訴於第三審法院，非以判決
    違背法令為理由，不得為之。是提起第三審上訴，應以原判
    決違背法令為理由，係屬法定要件。如果上訴理由書狀並未
    依據卷內訴訟資料，具體指摘原判決不適用何種法則或如何
    適用不當，或所指摘原判決違法情事，顯與法律規定得為第
    三審上訴理由之違法情形，不相適合時，均應認其上訴為違
    背法律上之程式，予以駁回。
二、本件原判決撤銷第一審關於上訴人林家弘部分之科刑判決，
    改判仍從一重論處上訴人犯3人以上共同詐欺取財3罪刑（即
    如原判決附表〈下稱附表〉一編號1至3所示，其中編號1、3
    均想像競合犯洗錢防制法第14條第1項之洗錢罪，編號1部分
    另想像競合犯非法由自動付款設備取財罪），已載敘其所憑
    之證據及認定之理由。所為論斷，核無悖於論理法則與經驗
    法則，且有卷內證據資料可資覆按。
三、按刑之量定，屬為裁判之法院得依職權自由裁量之事項，苟
    其量刑已以行為人之責任為基礎，並斟酌刑法第57條各款所
    列情狀，在法定刑度內，酌量科刑，無顯然失當或違反公平
    、比例及罪刑相當原則，亦無偏執一端致明顯失出失入情形
    ，即不得比附援引他案之量刑情形，指摘本案量刑失當。又
    執行刑之量定，同屬為裁判之法院得依職權裁量之事項，倘
    其所酌定之執行刑，並未違反刑法第51條各款之規定（即法
    律之外部性界限），且無明顯違背公平、比例原則或整體法
    律秩序之理念（即法律之內部性界限），亦不得任意指為違
    法或不當。查原判決已以上訴人之責任為基礎，審酌其素行
    、年齡，所分擔為俗稱「收簿手」之角色，而非籌劃犯罪或
    分配任務之核心成員，並兼衡其犯罪動機、目的、手段、所
    獲利益、智識程度、家庭生活經濟狀況等一切情狀，就上訴
    人所犯各罪分別為量刑及定應執行刑為有期徒刑1年6月。所
    量處之刑，並無顯然失衡或逾越法定刑度情形，且無悖於罪
    刑相當原則，並與定執行刑之內、外部性界限無違，核屬原
    審量刑職權之合法行使，自不得任意指為違法。另稽之卷內
    資料，上訴人在原審準備程序雖表示「請求法官讓我和被害
    人談和解」云云，但未提出何具體和解方案，且稱：「…我
    目前沒有辦法提出具體方案如要賠多少、多久後開始賠、分
    幾期，我現在沒有工作」等語，迄原審審判期日，經審判長
    詢以和解方案時，始表示「看每個月要還幾千塊，賠償金額
    各被害人各1萬到2萬」云云（見原審卷第153、214頁），所
    提和解方案顯非具體；且告訴人簡美娟、蔡旻璋經歷審按址
    傳喚，均以寄存方式送達，另告訴人蘇秋南雖收受通知，但
    均未到庭（見第一審卷第1宗第221、223、225、315、317、
    319頁，原審卷第141、143、145、201、203、205 頁），原
    審自無從試行和解，其程序之進行自無違法可指。
四、上訴意旨仍謂：伊現已承認犯罪，但伊確實無詐欺犯意；伊
    因腳傷無法從事原來的工作，為協助家計應徵工作，對方表
    示不違法，伊係受騙致觸法，已很後悔，對被害人也感到抱
    歉。伊願和解賠償，請求法院安排；另伊因不良於行，不宜
    入監服刑，請改判得易服社會勞動之刑云云。係置原判決之
    明白論敘於不顧，而憑持己見，對於原審之量刑職權之適法
    行使任意指摘，難認已符合首揭法定之上訴要件。
五、綜上，應認本件上訴人關於上開重罪部分之上訴違背法律上
    之程式，予以駁回。至上訴人想像競合犯非法由自動付款設
    備取財輕罪部分，第一、二審均為有罪之認定，依刑事訴訟
    法第376條第1項第1 款之規定，即屬不得上訴於第三審之案
    件，其此部分上訴亦不合法，應併予駁回。又本院為法律審
    ，不為事實之調查，且本件既從程序上駁回上訴，上訴人請
    求本院安排與被害人和解乙節，自無從審酌，附此敘明。
據上論結，應依刑事訴訟法第395條前段，判決如主文。
中    華    民    國   110    年    9     月    29    日
                  刑事第五庭審判長法  官  吳  信  銘  
                                  法  官  梁  宏  哲  
                                  法  官  沈  揚  仁  
                                  法  官  蔡  廣  昇  
                                  法  官  何  菁  莪  
本件正本證明與原本無異
                                  書記官
中    華    民    國   110    年    10    月    12    日